臺灣高等法院刑事判決
109年度侵上訴字第207號
上  訴  人  
即  被  告  黃乾文

選任辯護人  劉士昇律師
上列上訴人因妨害性自主案件，不服臺灣桃園地方法院108年度
侵訴字第62號，中華民國109年5月12日第一審判決（起訴案號：
臺灣桃園地方檢察署108年度偵字第18943號），提起上訴，本院
判決如下：
    主  文
上訴駁回。
    事  實
一、甲○○係代號AE000-H000000-0（真實姓名年籍詳卷，下稱A母
    ）、AE000-H108039（100年8月生，真實姓名年籍詳卷，下
    稱A女童）母女之鄰居，且明知A 女童為未滿14歲之女子。
    於民國107 年4 月28日下午1 時許（起訴書原載108 年4 月
    28日，業經原審檢察官當庭更正），甲○○因故電洽A 母，不
    意得知A 母外出而留A 女童隻身在家，即往赴A 女童位在桃
    園市中壢區住處（地址詳卷），勸說A 女童開門後入內，即
    基於對未滿14歲之女子為強制猥褻行為之犯意，知悉A 女童
    稚幼可欺且孤身無援，即違反A 女童意願，面向A 女童褪脫
    己身下著，露出陰莖陰毛後，詢問A 女童：「我的毛長不長
    ？」等語，見A 女童未回應，再出言令A 女童趨前，伺A 女
    童屈從靠近，即向A 女童播放其持用手機內之猥褻影片檔案
    ，A 女童觀覽後自行遮蔽眼睛，表示抗拒之意，甲○○即伸手
    擁抱A 女童，並作勢欲親吻A 女童臉頰，惟因A 女童頭轉開
    而未果，繼詢問A 女童：「要不要做我女朋友？」等語，A 
    女童再次拒絕，而以上開行為對A 女童為猥褻行為得逞。嗣
    經A 女童表示A 母即將返家，甲○○懼事機敗露，搜尋屋內躲
    藏隱身之處無果，遭返家A 母撞見質問，託詞離去現場。
　二、案經A母訴由桃園市政府警察局中壢分局報告臺灣桃園地
    方檢察署檢察官偵查後提起公訴。　
    理  由
壹、程序部分
一、按被告以外之人於審判外之言詞或書面陳述，除法律有規定
    者外，不得作為證據，刑事訴訟法第159條第1項定有明文。
    證人以聞自被害人本人在審判外之陳述作為內容所為之轉述
    ，屬於傳聞供詞，縱然具備任意性，因仍屬被害人陳述之範
    疇，亦不足作為其所述加害人犯罪事實（即被害人犯罪後對
    證人所透露加害人犯罪行為之待證事實）之補強證據。本件
    A母聽聞自A女童之陳述部分，如上所述係屬傳聞證據，被告
    及其辯護人主張無證據能力，自不得作為認定被告犯罪事實
    之證據。
二、其餘本判決所引具傳聞性質之供述證據，經本院於審理期日
    調查證據時提示並告以要旨後，未據當事人於言詞辯論終結
    前就證據能力部分有所異議，本院復查無該等證據有違背法
    定程序取得或顯不可信之情形，依據刑事訴訟法第159條之5
    規定，自應認為均有證據能力。至非供述證據部分，並無證
    據證明係公務員違背法定程序所取得，亦無刑事訴訟法第15
    9條之4顯有不可信之情況與不得作為證據之情形，且經本院
    於審理期日依法進行證據之調查、辯論，依同法第158條之4
    規定之反面解釋，亦均應有證據能力。 
貳、實體部分
一、認定犯罪事實所憑之證據及理由：
　　訊據被告對於上開客觀事實均坦承不諱(本院卷第74至76、1
    05頁)，惟辯稱：是不小心給A女童看到陰莖、體毛、猥褻影
    片，我是把A女童當作女兒，是跟與A女童開玩笑的，沒有強
    制猥褻的行為與意思云云。本院經查：
　㈠被告係A女童之鄰居，且明知A女童為未滿14歲之女子，於107
     年4 月28日下午1 時許，被告因故電洽告訴人A母，不意得
    知告訴人外出而獨留A女童在家，即往赴A女童位在桃園市中
    壢區住處，勸說A女童開門後入內，即面向A女童褪脫己身下
    著，露出陰莖陰毛後，詢問A女童：「我的毛長不長？」等
    語，見A女童未回應，再出言令A女童趨前，伺A女童屈從靠
    近，即向A女童播放其持用手機內之猥褻影片檔案，A女童觀
    覽後自行遮蔽眼睛，表示抗拒之意，被告即伸手擁抱A女童
    ，並欲親吻A女童臉頰，繼詢問A女童：「要不要做我女朋友
    ？」等語，A女童再次拒絕。嗣經A女童表示告訴人即將返家
    ，被告搜尋屋內躲藏隱身之處無果，遭返家告訴人撞見質問
    ，託詞離去現場等情，前亦據被告於原審審理供認不諱（見
    原審侵訴字卷二第81頁、第83頁），核與A女童於偵訊及原
    審審理時之證述（見臺灣桃園地方檢察署108 年度偵字第18
    943 號卷「下稱偵字卷」第59頁至第61頁）大致相符，並有
    被告庭呈由法警拍照蒐證之通訊軟體照片13張附卷可稽（見
    偵字第卷第69頁至第93頁），堪認被告之自白供述，確與事
    實相符。
　㈡被告於原審準備程序時雖供稱：我是蹲著抱，親吻一下，我
    是親她嘴唇等語（見侵訴字卷二第41頁），於本院審理中亦
    供稱；我有親到A女的嘴吧(本院卷第105頁)。惟A女童於偵
    訊時證稱：然後嘴巴靠我的嘴巴很近，是我趕快躲開，他才
    沒有親到等語（見偵字卷第61頁），於原審審理時證稱：他
    想親我但沒有親到、我頭轉開等語（見侵訴字卷二第76頁至
    第77頁）。依上述A女童之證述前後始終一致，自應以A女童
    之親身感受，認被告作勢欲親吻A 女童臉頰時，因A 女童頭
    轉開而未果始為事實。
　㈢綜上證據及理由，被告犯行明確，堪予認定，應依法論科。
二、論罪科刑部分：
  ㈠被告及其辯護人上訴意旨辯稱：性騷擾防制法與刑法強制猥
    褻都是違背被害人主觀意願，兩者的法定刑差異甚大，刑法
    強制猥褻罪名應該要以行為人猥褻手段有強制性，使被害人
    性自主遭壓抑或是被破壞的程度為準。依據A女童於偵查、
    原審之證述，縱然認為被告於案發當日在A 女童家中有上開
    的舉動，但依據A 女童的指述也都只是個別、短暫的舉動，
    沒有違反A女童意願繼續為之的情形，且A 女童也沒有提供
    被告有用強制力，如A 女童所述，被告到他家直到A母回來
    約10分鐘，被告沒有其他碰觸他身體的行為，如果被告要強
    制猥褻，兩人單獨在家大可直接侵犯，不用為迂迴的行為，
    可見被告的行為是玩笑戲謔的意思，並沒有達到強制猥褻的
    犯意及行為等語。
　㈡按性騷擾防治法第25條所規定之罪，係指行為人對於被害人
    之身體為偷襲式、短暫性之不當觸摸行為，而不符刑法第22
    4條強制猥褻罪之構成要件而言。而所謂「性騷擾」，係指
    性侵害犯罪以外，對他人實施違反其意願而與性或性別有關
    之行為，且合於性騷擾防治法第2條第1款、第2款所規定之
    情形而言。同法第25條第1項規定之「意圖性騷擾，乘人不
    及抗拒而為親吻、擁抱或觸摸其臀部、胸部或其他身體隱私
    處之行為者」，其所謂「不及抗拒」係指被害人對行為人所
    為之性騷擾行為，尚未及感受到性自主決定權遭受妨害，侵
    害行為即已結束而言，此即性騷擾行為與刑法上強制猥褻罪
    區別之所在。再刑法上強制猥褻罪乃以其他性主體為洩慾之
    工具，俾求得行為人自我性慾之滿足，性騷擾行為則意在騷
    擾觸摸之對象，是否滿足性慾則非所問；究其侵害之法益，
    前者乃侵害被害人之性自主決定權，即妨害被害人性意思形
    成及決定之自由，後者則尚未達於妨害性意思之自由，而僅
    破壞被害人所享有關於性、性別，及與性有關之寧靜及不受
    干擾之平和狀態而言(最高法院106年度台上字第1193號判決
    意旨參照)。從行為人主觀目的分析：強制猥褻罪，係以被
    害人作為行為人自己洩慾的工具，藉以滿足行為人自己的性
    慾，屬標準的性侵害犯罪方式之一種；強制觸摸罪，則係以
    騷擾、調戲被害人為目的，卻不一定藉此就能完全滿足行為
    人之性慾，俗稱「吃豆腐」、「佔便宜」、「毛手毛腳」、
    「鹹濕手」即是。自行為所需時間判斷：強制猥褻罪之行為
    人，在加害行為實施中，通常必需耗費一定的時間，具有延
    時性特徵，無非壓制對方、滿足己方性慾行動進展所必然；
    強制觸摸罪則因構成要件中，有「不及抗拒」乙語，故特重
    短暫性、偷襲性，事情必在短短數秒（甚至僅有一、二秒）
    發生並結束，被害人根本來不及或無餘暇予以抗拒或反對(
    最高法院108年度台上字第1800號判決意旨參照)。
　㈢依A女童於偵查中所證稱略以：阿伯到客廳把外褲、內褲一起
    拉下去，他下體的毛就露出來、露出尿尿的地方，問我毛長
    不長，我沒有回答他；阿伯叫我看色狼影片、A片，我看了
    就馬上遮住眼睛不要看；阿伯把我抱起來舉高，嘴巴靠我很
    近等語(見偵卷第59至61頁)。於原審審理中證稱略以；被告
    問我毛長不長時有脫下褲子，直到我媽媽回來時間大約10分
    鐘，我叫他回家，他就說他可以在待一會兒等語(見原審卷
    第74至76頁)。依上開A女童所證述之情節來看，被告的行為
    是一連串的，從脫褲子、露出陰毛、陰莖、問A女童毛長不
    長、強迫A女童看猥褻A片、強抱A女童等行為，都是A女童所
    非自願的，而且時間長達10分鐘之久，被告也坦承行為時間
    達10分鐘之久(見本院卷第106頁)。此與僅有短暫性、偷襲
    性，事情必在短短數秒內發生並結束，被害人根本來不及或
    無餘暇予以抗拒或反對的騷擾行為截然不同。再者，被告在
    這10分鐘之內，除了抱A女童之外，還有脫下褲子露出陰毛
    、陰莖，強迫A女童看猥褻A片，顯然是以A女童作為自己洩
    慾的工具，藉以滿足自己的性慾，乃屬標準的性侵害犯罪方
    式之一種；且被告對A女童之上開所為，也不是僅止於A女童
    尚未及感受到性自主決定權遭受妨害，而被告的侵害行為即
    已結束，而僅具有短暫性隨即結束而已，況且被告給A女童
    看猥褻A片時，A女童也遮住眼睛向被告說我不要看(見偵卷
    第60頁)，顯見被告所為對A女童具有強制性，以壓抑A女童
    之性自主權，已達違反A女童之意願。是以，被告上開所為
    ，顯係僅利用未滿14歲之幼年A 女童懵懂不解人事，可以聽
    任擺佈之機而為猥褻行為，係以A女童為性洩慾之工具，俾
    求得自我性慾之滿足，核屬強制猥褻，而非性騷擾甚明。是
    核被告所為，係犯刑法第224條之1 、第222 條第1 項第2 
    款之對未滿14歲之女子犯強制猥褻罪。至於被告上開一連串
    之行為，係基於同一強制猥褻犯意，於密切接近之時地實施
    ，侵害A女童之性自主權法益，各行為之獨立性極為薄弱，
    依一般社會健全觀念，在時間差距上，也難以強行分開，應
    視為數個舉動之接續施行，為接續犯，應論以一強制猥褻罪
    。至於刑法第222 條第1 項第2 款係就被害人為未滿14歲之
    男女所設之特別處罰規定，是本案尚毋庸另依兒童及少年福
    利與權利保障法第112 條第1 項規定加重，附此敘明。
　㈣被告前因傷害及妨害自由案件，經臺灣桃園地方法院以94年
    度少連訴字第26號判決處有期徒刑1 年2 月及10月，定應執
    行刑1 年10月；另因強制性交及恐嚇取財得利案件經同院以
    94年度訴字第1281 號判決各處有期徒刑10年7 月、7 月，
    應執行有期徒刑11年，經上訴後由本院以95年度上訴字第68
    4 號判決上訴駁回，又經最高法院以95年度台上字第3349號
    判決上訴駁回確定，嗣上開4 罪經本院以96年度聲減字第32
    84號分別將前開傷害案件宣告刑減為有期徒刑7 月、妨害自
    由部分宣告刑減為有期徒刑5 月，強制性交罪部分不符減刑
    條例而未予減刑、恐嚇取財得利部分減為宣告刑有期徒刑3 
    月15日，並定其應執行刑有期徒刑11年3 月，於105 年5 月
    31日縮短刑期執行完畢，有本院被告前案紀錄表在卷可稽。
    本件係於上開受有期徒刑之執行完畢後，5 年以內故意再犯
    有期徒刑以上之罪，為累犯。參酌司法院釋字第775 號解釋
    所示，被告前已因強制性交罪經法院論罪科刑，與本案均為
    妨害性自主之案件，故本院認被告前經刑之執行後仍對刑之
    反應薄弱，適用上開累犯之規定加重，亦不致生被告所受之
    刑罰超過其所應負擔罪責，導致其人身自由因此遭受過苛之
    侵害，而有不符憲法罪刑相當原則，進而牴觸憲法第23條比
    例原則之情形，並參酌公訴檢察官之意見，認被告對刑罰反
    應力確屬薄弱，爰依刑法第47條第1 項規定加重其刑。
三、駁回被告上訴之理由：　　　
　　被告及其辯護人上訴意旨所指不可採之理由，業據本院指駁
    如上。爰以被告之行為人責任為基礎，審酌被告為A女童鄰
    居，明知案發時A女童尚未滿14歲，年齡稚幼，竟不顧其人
    格、身體發展之健全及性自主決定權，為滿足自己性慾之犯
    罪動機與目的，而以事實欄所載之犯罪手段，對A女童為本
    案犯罪行為，影響A女童身心之正常發展，所為實值非難。
    再被告有如本院前案紀錄表所載之前科紀錄，素行不佳，犯
    後對於客觀事實完全坦承之態度，並兼衡被告自述國小肄業
    之智識程度、經濟貧寒之生活狀況，且至今尚未與告訴人和
    解賠償損害等一切情狀，堪認原審判決就此一切情狀予以審
    酌後，據而量處如原審判決主文欄所示之刑，認事用法及量
    刑均無違誤，被告及其辯護人仍執前詞反覆爭執原審判決認
    事用法不當，量刑過重云云，顯無理由，自應予以駁回。　
據上論斷，應依刑事訴訟法第368條，判決如主文。
本案經檢察官林郁芬提起公訴，檢察官洪威華到庭執行職務。
中　　華　　民　　國　　109 　年　　9 　　月　　30　　日
                  刑事第十九庭  審判長法　官  曾淑華
                                      法　官  許文章
                                      法　官  陳文貴
以上正本證明與原本無異。
如不服本判決，應於收受送達後20日內向本院提出上訴書狀，其
未敘述上訴之理由者並得於提起上訴後20日內向本院補提理由書
（均須按他造當事人之人數附繕本）「切勿逕送上級法院」。
                                      書記官  洪宛渝
中　　華　　民　　國　　109 　年　　9 　　月　　30　　日
附錄：本案論罪科刑法條全文
中華民國刑法第224條之1（加重強制猥褻罪）
犯前條之罪而有第222條第1項各款情形之一者，處3年以上10年
以下有期徒刑。
中華民國刑法第222條（加重強制性交罪）
犯前條之罪而有下列情形之一者，處7年以上有期徒刑：
一、二人以上共同犯之者。
二、對未滿十四歲之男女犯之者。
三、對精神、身體障礙或其他心智缺陷之人犯之者。
四、以藥劑犯之者。
五、對被害人施以凌虐者。
六、利用駕駛供公眾或不特定人運輸之交通工具之機會犯之者。
七、侵入住宅或有人居住之建築物、船艦或隱匿其內犯之者。
八、攜帶兇器犯之者。
前項之未遂犯罰之。